【裁判字號】    98,消債更,736
【裁判日期】    990128
【裁判案由】    更生事件
【裁判全文】
臺灣板橋地方法院民事裁定           98年度消債更字第736號
聲  請  人  甲○○
上列當事人依消費者債務清理條例聲請更生，本院裁定如下：
    主  文
聲請駁回。
聲請費用由聲請人負擔。
    理  由
一、按債務人與金融機構協商成立者，不得聲請更生或清算，但
    因不可歸責於己之事由，致履行顯有重大困難者，不在此限
    ；本條例施行前，債務人依金融主管機關協調成立之中華民
    國銀行公會會員辦理消費金融案件無擔保債務協商機制與金
    融機構成立之協商，準用前項之規定，消費者債務清理條例
    第151 條第5項、第6項分別定有明文。又聲請更生或清算不
    合程式或不備其他要件者，法院應以裁定駁回之，但其情形
    可以補正者，法院應定期間先命補正，復為同條例第8 條所
    明定。
二、本件聲請意旨略以：聲請人目前資產總價值為新臺幣（下同
    ）7 萬5,000 元，債務總金額為201 萬1,355 元，有不能清
    償債務之情事，消費者債務清理條例施行前，曾於民國95年
    間與最大債權金融機構台新國際商業銀行股份有限公司（下
    稱台新銀行）達成分期還款協議，約定聲請人自95年6 月起
    ，分80期，利率0.00 %，每月10日以2 萬2,253 元清償債務
    ，聲請人亦本著欠債還債之精神遵期繳納；然聲請人任職之
    福樂永和豆漿以金融風暴、物料上漲、門市生意明顯下滑為
    由，預告於97年9 月全面員工減薪共體時艱，聲請人由原本
    每月5 萬元之薪資收入降為4 萬2,000 元，而伊每月仍須負
    擔家庭開銷4萬1,188元（細目：膳食費9,000元、手機費2,7
    77元、健保費1,125元、房屋租賃費用1萬元、水電費3,420
    元、電話費746元、視訊費520元、醫療費850元、民間借款1
    萬元、扶養費2,750元等，詳本院卷第15-16頁），是以減薪
    後其經濟狀況更顯捉襟見肘，聲請人於知悉將減薪後，雖隨
    即向台新銀行申請延長還款期限及降低月付金，然卻遭台新
    銀行否決，致其不得已於97年10月毀諾，聲請人毀諾自具備
    不可歸責於己致履行顯有重大困難之事由，再其無擔保或無
    優先權之債務總額未逾1,200萬元，復未經法院裁定開始清
    算程序或宣告破產，依法自得聲請更生程序。（詳本院卷第
    8-9頁）又若獲裁定開始更生，其預計以3個月為一期，每期
    清償4萬8,000元，分6年24期償還，計可清償115萬2,000元
    ，為目前債務總額之5.73成（詳本院卷第97頁），懇請裁定
    開始更生程序等語。
三、經查：
  (一)聲請人曾依銀行公會協調之無擔保債務協商機制，與台新銀
    行協議還款條件，並於還款至97年9 月後毀諾等情，除有其
    協商協議書附卷可證外，另有台新銀行台新總債務協商部字
    第09800018184號函（詳本院卷第98-105 頁）可佐，堪信為
    真，是聲請人具狀聲請更生，須具備「不可歸責於己之事由
    ，致履行顯有重大困難者」之要件方為適法，合先敘明。
  (二)聲請人雖主張：其薪資收入因金融風暴等事由，遭任職之福
    樂永和豆漿減薪，由每月5 萬元調降為4 萬2000元云云。惟
    查聲請人之薪資縱為4 萬2000元，參酌聲請人97年9 月毀諾
    時情政部頒布之97年度台灣省每人每月最低生活費用為9829
    元，加計聲請人所主張每月須支出母李素貞扶養費1259元、
    配偶黃淑珍扶養費1500元（詳本院卷第16頁），經予扣除，
    聲請人尚有有2 萬93 13 元可資運用，自足以清償每月協商
    債務2 萬2253元。
  (三)聲請人雖又主張：其另積欠黃柏瑞借款80萬元，每月須清償
    借款1 萬元，故已無法清償協商債務云云（詳本院卷第8 、
    16頁）。惟查聲請人於98年12月30日具狀陳稱：目前無清償
    過積欠黃柏瑞之債務等語（詳本院卷第84頁），則無論聲請
    人主張其積欠黃柏瑞80萬債務是否係屬真實，請聲人於未清
    償積欠黃柏瑞債務之情況下，其每月薪資收入4 萬2000元仍
    足以清償協商之債務每月2 萬2253元，則請請人於97年9 月
    間顯然仍有履行協商債務之能力，其於97年9 月毀諾協與債
    務，難認有不可歸責於己之事由。
四、從而，聲請人之薪資變動情形縱屬真實，該變動亦不致達不
    能清償而毀諾之程度，則聲請人以薪資調降為由，主張具備
    不可歸責於己之事由，聲請法院為更生裁定，為無理由。
五、結論：本件聲請人聲請更生程序，因違背消費者債務清理條
    例第151 條第5 項但書之規定，且該欠缺又屬無從補正，自
    應駁回其更生之聲請，爰裁定如主文。
中    華    民    國    99    年    1     月    28    日
                  民事第三庭  法  官   何君豪
上為正本係照原本作成。
如不服本裁定，應於裁定送達後10日內，以書狀向本院提出抗告
，並繳納抗告費新臺幣1千元。
中    華    民    國    99    年    2     月     2    日
                              書  記  官  黃琴茜

司法院資訊處製作；財團法人民間司法改革基金會備份。
